臺灣臺北地方法院刑事判決　　　　　　　94年度訴字第1507號
公　訴　人　臺灣臺北地方法院檢察署檢察官
被　　　告　甲○○
　　　　　　　　　　（另案在臺灣臺北監獄臺北分監執行中）
公設辯護人　本院公設辯護人　曾德榮
上列被告因違反槍砲彈藥刀械管制條例等案件，經檢察官提起公
訴（九十四年度偵字第一七七五六號），本院判決如下：
    主  文
甲○○未經許可，寄藏可發射子彈具有殺傷力之改造手槍，累犯
，處有期徒刑年貳月，併科罰金新臺幣壹拾萬元，罰金如易服
勞役，以新臺幣玖佰元即銀元佰元折算壹日。扣案之仿ＳＩＧ
ＳＡＵＥＲ廠半自動手槍製造之改造手槍壹支（含彈匣壹個，槍
枝管制編號為0000000000號）及土造子彈貳拾伍顆均
沒收；又行使偽造私文書，足以生損害於公眾及他人，累犯，處
有期徒刑肆月，偽造如附表所示之「劉建祥」署押均沒收。應執
行有期徒刑年肆月，併科罰金新臺幣壹拾萬元，罰金如易服勞
役，以新臺幣玖佰元即銀元佰元折算壹日。扣案之仿ＳＩＧＳ
ＡＵＥＲ廠半自動手槍製造之改造手槍壹支（含彈匣壹個，槍枝
管制編號為0000000000號）、土造子彈拾柒顆及偽
造如附表所示之「劉建祥」署押均沒收。
    事  實
一、甲○○前於民國九十年間因犯竊盜罪，經本院於九十一年五
    月十日以九十一年度簡字第三二七號簡易判決判處有期四月
    確定，甫於九十二年六月十日執行完畢。詎猶不知悔改，明
    知可發射子彈具有殺傷力之改造手槍及土造子彈，均屬違禁
    物，非經主管機關許可，不得持有、寄藏，竟基於寄藏可發
    射子彈具有殺傷力之改造手槍及土造子彈之犯意，未經許可
    ，於九十四年九月十九日晚上九時許，在臺北市○○○路某
    處（起訴書誤載為林森北路與民生東路交岔口），受其友人
    即真實姓名、年籍均不詳，綽號「鼠哥」之成年男子委託，
    收受由該綽號「鼠哥」之成年男子所交付，託其代為保管可
    發射子彈具有殺傷力之仿ＳＩＧ  ＳＡＵＥＲ廠半自動手槍
    製造之金屬玩具手槍換裝土造金屬槍機、槍管而成之改造手
    槍一支（含彈匣一個，槍枝管制編號為000000000
    0號）、具有殺傷力之土造金屬彈殼加裝直徑八點零ＭＭ金
    屬彈頭而成之土造子彈三十顆及具有殺傷力之土造金屬彈殼
    加裝直徑八點九ＭＭ金屬彈頭而成之土造子彈七顆，即自斯
    時起未經許可而持有上開具有殺傷力之改造槍枝及子彈，並
    將之藏匿於其隨身攜帶之手提包內，旋因行跡可疑，為行經
    該處巡邏之臺北市政府警察局保安警察大隊第三中隊員警加
    以盤查後當場查獲，並扣得上開具有殺傷力之改造手槍一支
    （含彈匣一個）及具有殺傷力之土造子彈三十七顆（其中土
    造金屬彈殼加裝直徑八點零ＭＭ金屬彈頭而成之土造子彈十
    顆及土造金屬彈殼加裝直徑八點九ＭＭ金屬彈頭而成之土造
    子彈二顆業經試射，已無殺傷力）。又甲○○為警逮捕後，
    為圖脫免刑責逃避追緝，竟基於偽造文書之犯意，於斯日晚
    上九時許，在臺北市政府警察局保安警察大隊第三中隊內接
    受員警詢問時，向該承辦員警表示未攜帶身分證件，而冒用
    其友人「劉建祥」之名義接受詢問，並接續在上開員警製作
    之權利告知書、逮捕通知書（通知本人聯）、逮捕通知書（
    通知家屬聯）、臺北市政府警察局保安大隊扣押筆錄、臺北
    市政府警察局保安警察大隊扣押物品目錄表、調查筆錄、劉
    建祥口卡片影本、扣案改造手槍（含彈匣一個）及子彈照片
    共二幀上，偽造如附表編號一至八所示之「劉建祥」署押，
    及在夜間訊問同意書上，偽造如附表編號九所示之「劉建祥
    」署押，表示同意接受夜間訊問之意思後，再持交承辦員警
    收執而行使之，均足以生損害於警察機關對刑事案件處理之
    正確性及劉建祥。嗣因臺北市政府警察局保安警察大隊將甲
    ○○移送臺北市政府警察局中山分局接辦，甲○○於應訊時
    神情有異，而為警當場查獲。
二、案經臺北市政府警察局中山分局報請臺灣臺北地方法院檢察
    理  由
一、訊據被告甲○○固不否認於前開時間、地點，為警在其身上
    查獲上揭具有殺傷力之改造手槍、子彈及在警詢時冒用劉建
    祥名義應訊而偽造文書、署押之事實，惟矢口否認有何寄藏
    改造手槍、子彈之犯行，辯稱：綽號「鼠哥」的成年男子來
    找伊時，向伊表示要跟別人拿錢，但其沒有包包，要求伊的
    手提包讓其裝錢，後來該綽號「鼠哥」的成年男子將手提包
    交付予伊後，表示要回頭跟友人說一下，就進去旁邊的巷子
    ，結果警察就來了，伊不知道手提包內為何會有槍彈云云。
    經查：
（一）寄藏槍彈部分：
    １被告於九十四年九月十九日晚上九時許，在臺北市○○○
      路某處，受綽號「鼠哥」之成年男子委託，收受由該綽號
      「鼠哥」之成年男子所交付，託其代為保管，原為其所有
      之手提包，旋即經警於同一地點查獲該手提包內藏有可發
      射子彈具有殺傷力之仿ＳＩＧ  ＳＡＵＥＲ廠半自動手槍
      製造之金屬玩具手槍換裝土造金屬槍機、槍管而成之改造
      手槍一支（含彈匣一個，槍枝管制編號為0000000
      000號）、具有殺傷力之土造金屬彈殼加裝直徑八點零
      ＭＭ金屬彈頭而成之土造子彈三十顆及具有殺傷力之土造
      金屬彈殼加裝直徑八點九ＭＭ金屬彈頭而成之土造子彈七
      顆之事實，業據被告於警詢、偵查中及本院審理中坦承不
      諱，並有前開改造玩具手槍一支（含彈匣一個）及土造子
      彈三十七顆扣案可資佐證，核均與被告上述任意性自白相
      符，自堪信與事實相符。
    ２又扣案之改造手槍、子彈經送內政部警政署刑事警察局以
      「性能鑑驗法」及「試射法」鑑驗結果，認「一、送鑑手
      槍一支（槍枝管制編號0000000000號），認係
      由仿ＳＩＧ  ＳＡＵＥＲ廠半自動手槍製造之金屬玩具手
      槍，更換土造金屬槍機、槍管改造而成之改造手槍，機械
      性能良好，可擊發適用子彈，認具殺傷力。‥‥‥二、送
      鑑子彈三十七顆，鑑定情形如下：（一）三十顆，認均係
      由土造金屬彈殼加裝直徑八點零ＭＭ金屬彈頭而成之土造
      子彈，經取樣十顆試射結果，均可擊發，認均具殺傷力。
      ‥‥‥（二）七顆，認均係由土造金屬彈殼加裝直徑八點
      九ＭＭ金屬彈頭而成之土造子彈，經取樣二顆試射結果，
      均可擊發，認均具殺傷力。‥‥‥」，此有該局九十四年
      九月二十九日刑鑑字第○九四○一四四四八五號槍彈鑑定
      書一份在卷足憑，足見該改造手槍一支、土造子彈三十七
      顆均具有殺傷力，分別為槍砲彈藥刀械管制條例第四條第
      一項第一款、第二款所稱之槍砲、彈藥，應可認定。
　　３被告雖辯稱伊不知道伊手提包內為何會有改造手槍及子彈
      云云。惟查：前開手提包為被告所有一情，業據被告於警
      詢、偵查及本院審理中供認不諱。參以扣案之改造槍枝一
      支及土造子彈三十七顆均具殺傷力，均係槍砲彈藥刀械管
      制條例所管制之違禁物，已如前述，故其持有者，不論自
      行持有或託人保管，當特別小心謹慎，以免被人察覺，自
      無隨意置放之理，本件扣案之改造手槍、子彈既係在被告
      所有手提包內為警查獲，而該手提包斯時為被告所持有，
      由被告管領使用，屬私人所有之物，非屬任何人均可自由
      碰觸，且查獲當時，現場僅有被告一人，並無其他人在場
      ，苟被告非受其友人「鼠哥」之委託寄藏上開改造手槍、
      子彈，何以該改造手槍、子彈會於被告前開手提包內為警
      查獲？遑論該手提包斯時亦為被告所管領使用，槍彈之形
      體與鈔票截然不同，被告以手碰觸手提包當即可知悉手提
      包內所置之物品非鈔票，而為槍彈類之物品，是被告就該
      手提包內置有可發射子彈具有殺傷力之改造手槍及具有殺
      傷力之子彈一事即難諉為不知，是被告所辯顯係事後卸責
      之詞，委無可採。
（二）偽造文書部分：
      被告於前揭時間、地點，冒用劉建祥名義應訊，而接續在
      員警製作之權利告知書、逮捕通知書（通知本人聯）、逮
      捕通知書（通知家屬聯）、臺北市政府警察局保安大隊扣
      押筆錄、臺北市政府警察局保安警察大隊扣押物品目錄表
      、調查筆錄、劉建祥口卡片影本扣案改造手槍（含彈匣一
      個）及子彈照片共二幀上，偽造如附表編號一至八所示之
      「劉建祥」署押，及在夜間訊問同意書上，偽造如附表編
      號九所示之「劉建祥」署押，表示同意接受夜間訊問之意
      思後，再持交承辦員警收執而行使之之事實，業據被告於
      警詢、偵查及本院審理時坦承不諱，並有權利告知書一紙
      、逮捕通知書（通知本人聯）一紙、逮捕通知書（通知家
      屬聯）一紙、臺北市政府警察局保安大隊扣押筆錄一份、
      臺北市政府警察局保安警察大隊扣押物品目錄表一紙、調
      查筆錄一份、劉建祥口卡片影本一紙、扣案改造手槍（含
      彈匣一個）及子彈照片二幀及夜間訊問同意書一紙在卷可
      資佐證，足認被告此部分自白核與事實相符，應堪採信。
（三）綜上所述，本件事證明確，被告犯行洵堪認定，應依法論
      科。又被告雖聲請本院傳訊證人即綽號「鼠哥」之成年男
      子到庭作證，惟本件事證明確，已如前述，且本院依被告
      所述「鼠哥」使用之行動電話號碼查詢該門號使用人為乙
      ○○，係一女性，非如被告所述為成年男子，則綽號「鼠
      哥」之成年男子是否確實存在，已非無疑，縱使綽號「鼠
      哥」之成年男子到庭，難期其會自承該等槍、彈係其所有
      或持有，被告並不知情，且事隔多日，縱使其證稱槍、彈
      非被告所有，亦難認即可作為被告有利之證據，是綽號「
      鼠哥」之成年男子已無傳訊之必要，併此敘明。
二、按扣案之具有殺傷力之改造手槍、土造子彈分別屬槍砲彈藥
    刀械管制條例第四條第一項第一款、第二款所稱之槍砲、彈
    藥，依據同條例第五條規定，非經主管機關許可不得持有、
    寄藏。次按文書為表現足以證明法律上之權利義務或事實，
    或足以產生法律上權利義務關係或事實之「意思表示」，亦
    即須具有法律效果之意思表示。查，被告於夜間訊問同意書
    上之同意人欄署押後交付員警，係表示其同意接受夜間偵訊
    之意，即屬同意書之性質，自屬刑法第二百十條所稱之私文
    書。至於被告在臺北市政府警察局保安警察大隊第三中隊員
    警製作之權利告知書、逮捕通知書（通知本人聯）、逮捕通
    知書（通知家屬聯）、臺北市政府警察局保安大隊扣押筆錄
    、臺北市政府警察局保安警察大隊扣押物品目錄表、調查筆
    錄、劉建祥口卡片影本及扣案改造手槍（含彈匣一個）及子
    彈照片二幀上，分別偽造如附表編號一至八所示之「劉建祥
    」署押，性質上或係屬觀念通知，或僅係表示對於員警依法
    施以強制處分行為之知悉，尚無從表示製作名義人及表彰一
    定法律上之用意，並不生法效意思，是被告此部分所為應僅
    屬偽造署押，而無偽造文書之問題。故本件被告偽造如附表
    編號九所示之私文書、偽造如附表編號一至八所示之署押後
    ，並將之交付於員警收執，顯然對於如附表編號九所示之文
    書內容有所主張，致使劉建祥受有刑事追訴之危險，自足以
    生損害於警察機關對於犯罪偵查之正確性及劉建祥。核被告
    未經主管機關許可，寄藏可發射子彈具有殺傷力之改造手槍
    之行為，係違反槍砲彈藥刀械管制條例第八條第四項之未經
    許可，寄藏可發射子彈具有殺傷力之改造手槍罪；而被告未
    經主管機關許可，寄藏土造子彈之行為，係違反槍砲彈藥刀
    械管制條例第十二條第四項未經許可，寄藏子彈罪；被告偽
    造如附表編號九所示之私文書、偽造如附表編號一至八所示
    之署押後，並將之交付於員警收執之行為，則係犯刑法第二
    百十六條、第二百十條之行使偽造私文書罪、同法第二百十
    七條第一項之偽造署押罪。被告偽造如附表編號九所示之署
    押係偽造如附表編號九所示文書之階段行為，而偽造私文書
    後持以行使，偽造私文書之低度行為，復為行使偽造私文書
    之高度行為所吸收，均不另論罪。被告偽造如附表編號一至
    九所示之署押，均係基於同一偽造署押之犯意，接續於各該
    文件上偽造「劉建祥」之署押，核其係在單一犯意下侵害一
    個法益之接續多次行為，為接續犯，屬單純一罪。又被告行
    使偽造私文書與偽造署押間有裁判上一罪之關係，應依刑法
    第五十五條規定從一重之行使偽造私文書罪論處。另被告以
    一寄藏行為，同時寄藏手槍及子彈，觸犯構成要件不相同之
    罪名，為想像競合犯，應從一重之槍砲彈藥刀械管制條例第
    八條第四項之未經許可，寄藏可發射子彈具有殺傷力之改造
    手槍罪處斷。被告所犯上開行使偽造私文書與未經許可，寄
    藏可發射子彈具有殺傷力之改造手槍二罪，犯意各別，行為
    不同，應分別併罰。按寄藏與持有，均係將物置於自己實力
    支配之下，僅寄藏必先有他人之持有行為，而後始為之受寄
    代藏而已，故寄藏之受人委託代為保管，其保管之本身，亦
    屬持有，不過此之持有係受寄之當然結果，應各論以寄藏手
    槍及寄藏子彈之單純一罪，不另就其「持有」之犯行予以論
    處。公訴人認被告所為係犯未經許可持有改造手槍、持有子
    彈罪，尚有未洽，惟「持有」、「寄藏」改造手槍、子彈之
    基本社會事實相同，所犯法條條項亦相同，僅罪名不同，法
    院自毋庸變更起訴法條，併此敘明。又查被告前於九十年間
    因犯竊盜罪，經本院於九十一年五月十日以九十一年度簡字
    第三二七號簡易判決判處有期四月確定，於九十二年六月十
    日執行完畢，此有卷附之臺灣高等法院被告前案紀錄表一份
    在卷足按，被告前受有期徒刑之執行完畢，五年以內再犯
    本件有期徒刑以上之罪，為累犯，應依刑法第四十七條規定
    各加重其刑。爰審酌槍砲屬於高度危險之物品，非經主管機
    關許可不得擅自持有，以維社會大眾安全，被告無故持有上
    開改造手槍及子彈，且未繳交治安機關，嚴重危害社會安全
    ，惟其寄藏上開槍彈期間不長，且未使用該槍彈為其他對社
    會治安影響重大之行為，而其偽造文書之犯罪動機無非逃避
    警方之查緝、其冒用他人名義應訊，顯然欠缺法治觀念，且
    造成被冒名者有受刑案偵查之虞，及其犯罪之手段、所生危
    害、生活狀況、智識程度暨犯罪後僅坦承偽造文書之犯行，
    就寄藏槍彈之犯行飾詞否認犯行，未具悔意等一切情狀，量
    處如主文所示之刑，並就罰金刑部分諭知易服勞役之折算標
    準，以資懲儆。至於扣案之仿ＳＩＧＳＡＵＥＲ廠半自動手
    槍製造之改造手槍一支（含彈匣一個，槍枝管制編號為00
    00000000號）及土造子彈二十五顆（其中土造金屬
    彈殼加裝直徑八點零ＭＭ金屬彈頭而成之土造子彈三十顆，
    扣除於鑑定時經試射擊發十顆子彈，僅餘二十顆子彈；土造
    金屬彈殼加裝直徑八點九ＭＭ金屬彈頭而成之土造子彈七顆
    ，扣除於鑑定時經試射擊發二顆子彈，僅餘五顆子彈），如
    前所述，均為非經主管機關許可不得持有、寄藏之物，均屬
    違禁物，應均依刑法第三十八條第一項第一款之規定宣告沒
    收；如附表編號一至九所示偽造之署押，依刑法第二百十九
    條之規定，不問屬於被告與否，均為沒收之諭知。另扣案具
    有殺傷力之土造子彈十二顆（即於鑑定時經試射擊發之土造
    金屬彈殼加裝直徑八點零ＭＭ金屬彈頭而成之土造子彈十顆
    及土造金屬彈殼加裝直徑八點九ＭＭ金屬彈頭而成之土造子
    彈二顆），因內政部警政署刑事警察局於鑑驗過程中，已實
    際試射擊發，失其子彈違禁物之性質，均非違禁物，而被告
    偽造如附表編號九所示之私文書，因已交付警察機關收執，
    非被告所有，爰均不另為沒收之諭知，附此敘明。
據上論斷，應依刑事訴訟法第二百九十九條第一項前段、第三百
條，槍砲彈藥刀械管制條例第八條第四項、第十二條第四項，刑
法第十一條前段、第二百十六條、第二百十條、第二百十七條第
一項、第五十五條、第四十七條、第五十一條第五款、第四十二
條第二項、第二百十九條、第三十八條第一項第一款、第三款，
罰金罰鍰提高標準條例第二條，現行法規所定貨幣單位折算新臺
幣條例第二條，判決如主文。
本案經檢察官陳以敦到庭執行職務
中　　華　　民　　國　九十四　年　 十二　 月　 三十　 日
              臺灣臺北地方法院刑事第二庭
                  審判長法　官    吳孟良
                        法  官    沈君玲
                        法  官    雷淑雯
上正本證明與原本無異。
如不服本判決，應於判決送達後十日內向本院提出上訴狀（應抄
附繕本）。
中　　華　　民　　國　九十四　年　 十二　 月　 三十　 日
                       書記官    林碧華
附表：
 ┌──┬───────────┬────────┬──────────┐
 │編號│  文    件    名    稱│ 欄          位 │偽造署押之內容、數量│
 ├──┼───────────┼────────┼──────────┤
 │ 一 │權利告知書            │被告知人欄      │「劉建祥」之署名、指│
 │    │                      │                │印各一枚            │
 ├──┼───────────┼────────┼──────────┤
 │ 二 │逮捕通知書（通知本人聯│被通知人欄      │「劉建祥」之署名、指│
 │    │）                    │                │印各二枚            │
 ├──┼───────────┼────────┼──────────┤
 │ 三 │逮捕通知書（通知家屬聯│被通知人欄      │「劉建祥」之署名、指│
 │    │）                    │                │印各一枚            │
 ├──┼───────────┼────────┼──────────┤
 │ 四 │臺北市政府警察局保安大│受執行人欄      │「劉建祥」之署名二枚│
 │    │隊扣押筆錄            │                │、指印六枚          │
 ├──┼───────────┼────────┼──────────┤
 │ 五 │臺北市政府警察局保安警│所有人欄        │「劉建祥」之署名、指│
 │    │察大隊扣押物品目錄表  │                │印各一枚            │
 ├──┼───────────┼────────┼──────────┤
 │ 六 │調查筆錄              │受訊問人欄、筆錄│「劉建祥」之署名三枚│
 │    │                      │內同意項下、受訊│、指印九枚          │
 │    │                      │問人欄          │                    │
 ├──┼───────────┼────────┼──────────┤
 │ 七 │劉建祥口卡片影本      │姓名欄、末尾空白│「劉建祥」之署名二枚│
 │    │                      │處              │、指印三枚          │
 ├──┼───────────┼────────┼──────────┤
 │ 八 │扣案改造手槍（含彈匣一│照片上下方空白處│「劉建祥」之署名二枚│
 │    │個）及子彈照片共二幀  │                │、指印四枚          │
 ├──┼───────────┼────────┼──────────┤
 │ 九 │夜間訊問同意書        │同意人欄        │「劉建祥」之署名、指│
 │    │                      │                │印各一枚            │
 └──┴───────────┴────────┴──────────┘
附錄本案論罪科刑法條全文：
槍砲彈藥刀械管制條例第八條
未經許可，製造、販賣或運輸鋼筆槍、瓦斯槍、麻醉槍、獵槍、
空氣槍或第四條第一項第一款所定其他可發射金屬或子彈具有殺
傷力之各式槍砲者，處無期徒刑或五年以上有期徒刑，併科新臺
幣一千萬元以下罰金。
未經許可，轉讓、出租或出借前項所列槍枝者，處五年以上有期
徒刑，併科新臺幣一千萬元以下罰金。
意圖供自己或他人犯罪之用，而犯前二項之罪者，處無期徒刑或
七年以上有期徒刑，併科新臺幣一千萬元以下罰金。
未經許可，持有、寄藏或意圖販賣而陳列第一項所列槍枝者，處
三年以上十年以下有期徒刑，併科新臺幣七百萬元以下罰金。
第一項至第三項之未遂犯罰之。
槍砲彈藥刀械管制條例第十二條
未經許可，製造、販賣或運輸子彈者，處一年以上七年以下有期
徒刑，併科新臺幣五百萬元以下罰金。
未經許可，轉讓、出租或出借子彈者，處六月以上五年以下有期
徒刑，併科新臺幣三百萬元以下罰金。
意圖供自己或他人犯罪之用，而犯前二項之罪者，處三年以上十
年以下有期徒刑，併科新臺幣七百萬元以下罰金。
未經許可，持有、寄藏或意圖販賣而陳列子彈者，處五年以下有
期徒刑，併科新臺幣三百萬元以下罰金。
第一項至第三項之未遂犯罰之。
刑法第二百十六條
行使第二百十條至第二百十五條之文書者，依偽造、變造文書或
登載不實事項或使登載不實事項之規定處斷。
刑法第二百十條
偽造、變造私文書，足以生損害於公眾或他人者，處五年以下有
期徒刑。
刑法第二百十七條
偽造印章、印文或署押，足以生損害於公眾或他人者，處三年以
下有期徒刑。
盜用印章、印文或署押，足以生損害於公眾或他人者，亦同。
